臺灣新北地方法院民事判決
110年度訴字第1352號
原      告  王聖聰
訴訟代理人  王崇品律師
被      告  郭家愷
訴訟代理人  林裕洋律師
被      告  黃瑭寧
訴訟代理人  徐建弘律師
上列當事人間請求侵權行為損害賠償事件，經本院於民國111年5
月10日言詞辯論終結，判決如下：
    主      文
被告應連帶給付原告新臺幣貳拾萬元，及自民國一百一十一年一
月三日起至清償日止，按年息百分之五計算之利息。
原告其餘之訴駁回。
訴訟費用由被告連帶負擔五分之一，餘由原告負擔。
本判決第一項得假執行；但被告如以新臺幣貳拾萬元為原告預供
擔保，得免為假執行。
原告其餘假執行之聲請駁回。
    事實及理由
壹、程序方面
    按訴狀送達後，原告不得將原訴變更或追加他訴；但請求之
    基礎事實同一、擴張或減縮應受判決事項之聲明，不在此限
    ，民事訴訟法第255條第1項第2、3款定有明文。又民事訴訟
    法第255條第1項第2款所謂請求之基礎事實同一，係指變更
    或追加之訴與原訴之原因事實有其共同性，先後所為請求之
    主張在社會生活上可認為有共通性或關連性，而就原請求之
    訴訟及證據資料於相當程度範圍內具有同一性或一體性，在
    審理時得加以利用，俾先後兩請求可在同一程序得加以解決
    ，以避免重複審理，庶能統一解決紛爭，用符訴訟經濟者即
    屬之（最高法院96年度臺上字第471號判決意旨參照）。查
    ，原告起訴時，原以乙○○為被告，聲明請求被告乙○○給付新
    臺幣（下同）100萬元，及自起訴狀繕本送達翌日起至清償
    日止，按年息百分之5計算之利息等語，有民事起訴狀在卷
    可佐（見本院卷第9頁）。嗣於本院審理時追加丙○○為被告
    ，並變更聲明為被告應「連帶」給付原告100萬元及法定遲
    延利息等語，有原告之民事追加起訴暨準備㈠狀可佐（見本
    院卷第137頁），再於本院審理時，減縮利息起算日為「自
    民國111年1月3日（即追加起訴狀送達被告丙○○之翌日）」
    起算之情，有本院111年1月4日言詞辯論筆錄附卷可參（見
    本院卷第169頁），是原告上開追加丙○○為被告及聲明追加
    連帶，並減縮利息起算日部分，核與前揭規定相符，自應准
    許。
貳、實體方面
一、原告起訴主張：
  ㈠原告與被告丙○○於108年10月16日登記結婚，嗣於109年5月11
    日協議離婚，被告丙○○與被告乙○○（下合稱被告，分則逕以
    姓名稱之）為高中同班同學，109年初原告與丙○○前往三重
    時巧遇乙○○，丙○○便向原告表示乙○○時常找其聊天，被告因
    而有密切聯繫往來及接觸，丙○○即開始對原告冷淡。又原告
    於卡庫手機配件行擔任主管，平時便會調取店內監視器畫面
    ，觀看店內員工與客人間是否有消費糾紛，於109年間某日
    ，原告調取店內監視畫面時，發現店內同事與丙○○間對話，
    內容為店內同事詢問丙○○在與原告同住家中與乙○○通話，及
    乙○○替丙○○叫外送至家中，不會被原告發現嗎？丙○○回稱原
    告工作繁忙，不可能發現，縱被發現亦不會怎樣，且店內同
    事對被告間有密切聯繫乙節大多知情。另原告於某日再調取
    店內監視畫面觀看之際，恰巧發現丙○○向店內同事林子覲表
    示：「我這個月月經沒來」、林子覲回稱：「你們那次中了
    喔？」、丙○○再稱：「怎麼可能」等語，原告旋以Line質問
    丙○○是否於109年7月3日與乙○○發生性行為及第一次發生性
    行為時間，丙○○自承第一次與乙○○發生性行為之時間在109
    年3月10日，原告方知悉上情，因而以Facebook messager通
    知乙○○之配偶丁惠芳有關被告發生性行為之情。再者，丙○○
    曾向原告表示109年3月10日當日，與店內同事甲○○（綽號PE
    GGY）投宿板橋帝苑旅店時，乙○○提議前往板橋帝苑旅店找
    丙○○，經丙○○同意後，乙○○遂帶酒至板橋帝苑旅店與丙○○見
    面，當晚原告完全聯絡不上丙○○，此係丙○○事後自承之事發
    經過。是被告間有密切不正當往來且發生性行為，使原告與
    丙○○感情發生裂痕，其後更導致離婚收場，乙○○明知丙○○係
    有配偶之人，仍與丙○○發生性行為，顯嚴重破壞原告與丙○○
    間家庭和諧，侵害原告之配偶權甚鉅。
  ㈡於本件訴訟審理期間之110年9月28日下午庭期，鈞院傳喚丙○
    ○到庭作證，乙○○竟於當日上午11時致電丙○○，告知其若出
    庭作證將會請丁惠芳對其提出侵害配偶權之訴訟，並請求損
    害賠償，丙○○因懼怕後續高額賠償便未出庭作證，此舉顯係
    乙○○以故意行為妨害原告行使舉證責任，依民事訴訟法第28
    2條之1規定，得認定被告確實於原告與丙○○夫妻關係存續中
    有發生性行為。又丙○○於上開庭期翌日即110年9月29日向原
    告傳送其與乙○○之Line對話訊息截圖，內容為「（乙○○稱）
    聖聰知道我們有發生關係？然後還知道什麼嗎？」、「（丙
    ○○稱）發生關係就很嚴重了」、「（乙○○稱）知道囉~~」等
    語，苟被告未發生性行為，為何乙○○要問丙○○「聖聰知道我
    們有發生關係？然後還知道什麼嗎」？為何丙○○要答以乙○○
    「發生關係就很嚴重了」？為何丙○○要請原告向原告委任之
    訴訟代理人詢問「幫我問一下、可以構成強姦罪嗎」？為何
    丙○○要擔憂遭乙○○反告？又向原告表示「如果到時候我被反
    告、我就反告強姦」、「你有看到律師講的嗎、我會被反告
    、他們不用任何證據、因為我在庭上間接承認了、因為我覺
    得他們兩個其實也不想搞這樣、所以才希望我不要出來、這
    樣兩個都會沒事」、「我只要當證人 他老婆就要反告我」
    等語，顯見丙○○確實有與乙○○發生性行為，否則何以怕遭丁
    惠芳提告。再者，原告以Line詢問丙○○：「（原告稱）妳為
    什麼可以這樣對我啊、我是因為工作忽略你」、「（丙○○稱
    ）真的對不起」、「（原告稱）妳用跟人家上床報復我嗎」
    、「（丙○○稱）沒有、我真的不是這樣想的」、「（原告稱
    ）那？、兩次」、「（丙○○稱）第一次喝酒、後來第二次7
    月」等語，可知原告係在知悉被告發生性行為後，質問丙○○
    ，且丙○○亦了解原告係在知道被告間發生性行為後責備丙○○
    為什麼要這樣對原告，丙○○主張原告所附Line對話紀錄不足
    證明被告有發生性行為，不足採信。倘被告間確實未發生性
    行為(假設語氣)，則丙○○何以向原告道歉？丙○○向原告表示
    「我真的不是這樣想的」之語，所指為何？復且，難道原告
    問丙○○「那？、兩次」只是詢問丙○○是否有跟乙○○喝酒嗎？
    若只是單純喝酒，丙○○又為何要跟原告道歉？原告豈可能會
    覺得丙○○是用跟乙○○喝酒來報復原告？以一般正常人觀點推
    論，可認為上開Line對話紀錄足證丙○○承認有跟乙○○發生性
    行為，並向原告道歉。
  ㈢至乙○○雖辯稱不知丙○○與原告間婚姻關係存在云云，然乙○○
    任職於WorldGym世界健身俱樂部臺北三重分店，為丙○○之健
    身房業務，留存丙○○之身分證影本，並曾向丙○○稱會員卡到
    了，請丙○○去領取等語，顯見乙○○抗辯不知丙○○已婚等語，
    實無足採。
  ㈣依民法第184條第1項前段及同法第195條第1項、第3項規定提
    起本訴，並聲明：被告應連帶給付100萬元，及自111年1月3
    日（即追加起訴狀送達丙○○之翌日）起至清償日止，按年息
    百分之5計算之利息；且願供擔保請准宣告假執行。
二、被告方面：
  ㈠乙○○則以：
  ⒈伊與丙○○並無密切不正當往來或發生性行為，至原告提出其
    與丙○○之Line對話截圖，僅憑丙○○一方說詞，不得逕認伊與
    丙○○間有侵害原告配偶權之事實，且丙○○所述顯非事實，係
    丙○○為陷害伊而虛構，上開對話截圖不能認定伊有與丙○○發
    生性行為，無法直接證明伊與丙○○間有共同侵害配偶權之事
    實，原告主張自屬無據。又原告主張伊於110年9月28日上午
    11時致電丙○○表示若丙○○出庭作證將另對其提出訴訟，而有
    民事訴訟法第282條之1法院得審酌情形認他造關於該證據之
    主張或依該證據應證之事實為真實之適用等語，然因丙○○仍
    有允諾出庭作證，並無適用上開規定之情。再者，伊為世界
    健身俱樂部之業務人員，平均月薪為4萬，名下無任何資產
    ，倘本件成立侵權行為損害賠償責任（假設語氣），衡酌其
    加害情形，原告請求伊連帶賠償非財產上損害100萬元，明
    顯過高，顯不合理。
  ⒉原告以伊係丙○○之健身房業務，即認伊知悉丙○○已婚之身分
    ，然伊每月承辦健身房新加入會員人數約20至25人不等，期
    間不時有會籍轉讓或更換業務情形，因此對丙○○之健身房會
    員是否為伊所承辦已無任何印象，且健身房會籍合約書未特
    別針對會員婚姻狀況做詢問，縱加入會員需提供身分證影本
    ，伊僅依公司要求確認會員本人身分，對於身分證反面配偶
    欄有無記載，並非當時重要資訊，亦非業務人員所必須確認
    、審核之事項，無法證明伊於收到丙○○身分證當下，對於丙
    ○○有配偶之事實即已明知；即便證明伊於丙○○申請加入會員
    當日知悉丙○○為有配偶之人，然丙○○向伊陳述其與原告之婚
    姻感情過程分分合合，無法證明原告主張於109年3月10日，
    伊主觀上知悉丙○○仍與原告有婚姻關係。又原告主張應由伊
    就與丙○○發生性行為當下，伊不知丙○○與原告尚有婚姻關係
    之部分負舉證責任云云，因事實涉及原告請求被告共同侵害
    原告之配偶權而負損害賠償責任是否成立，屬「權利發生之
    事實」，依舉證責任分配原則，應由原告負舉證之責，且伊
    否認有109年3月10日與丙○○發生性行為，縱證明伊當時知悉
    丙○○為有配偶之人，亦無法證明伊與丙○○於109年3月10日有
    發生性行為等語置辯，並聲明：原告之訴及假執行之聲請均
    駁回；如受不利判決，願供擔保請准宣告免為假執行。
  ㈡丙○○則以：
  ⒈伊與原告於108年10月16日登記結婚，婚後常因原告下班後不
    回家而爭吵，伊即於109年5月11日與原告協議離婚，離婚後
    翌日原告主動求合，雙方以男女朋友身分同居，後因上情未
    有改善，而於109年7月19日正式分手，原告與伊婚姻關係僅
    維續7個月，離婚原因係伊不滿原告時常不回家，對伊態度
    冷淡，觀原告提出之離婚協議書僅用例稿填寫，且原告與伊
    之Line對話內容：「（原告稱）我是因為工作忽略你」等語
    ，可知離婚原因與乙○○無涉。
  ⒉伊於109年3月10日與乙○○喝酒時，另有施佩綺在場，伊不可
    能於第三人在場之情況下與乙○○發生性行為，且Line對話內
    容：「（丙○○稱）第一次喝酒、Peggy在的時候」等語，伊
    並未自承有與乙○○發生性行為，並否認原告所稱上床報復之
    情，原告將與伊之Line對話胡亂拼湊，臆測被告於109年3月
    10日有第一次發生性行為之情，顯與事實不符，而原告主張
    第二次開房間時間係在109年7月3日，當時伊與原告已離婚
    ，此與本件無關。
  ⒊另原告於追加伊為被告後，竟於伊生日當日，在伊之Faceboo
    k個人帳號上，以惡意言詞公然誹謗伊，經伊刪除上開貼文
    後，原告復再為之，用盡方式騷擾伊及其家人，嚴重毀損伊
    之名譽等語置辯，並聲明：原告之訴及假執行之聲請均駁回
    ；如受不利判決，願供擔保請准宣告免為假執行。
三、本院之判斷：
    原告主張：其與丙○○於108年10月16日結婚，嗣於109年5月1
    1日協議離婚等情，有原告戶籍資料查詢結果附於限閱卷可
    佐，且為丙○○所不爭執，堪信為真正。原告復主張：被告於
    原告與丙○○婚姻關係存續中，於109年3月10日發生性行為，
    不法侵害原告為配偶之身分權情節重大，爰請求被告連帶賠
    償非財產上之損害100萬元等語，為被告所否認，並以前詞
    置辯。是本件爭點厥為：被告是否共同不法侵害原告基於配
    偶關係之身分法益而情節重大？及被告所為如構成共同侵權
    行為，原告得請求被告給付之慰撫金數額為何？
  ㈠按故意以背於善良風俗之方法，加損害於他人者，負損害賠
    償責任；數人共同不法侵害他人之權利者，連帶負損害賠償
    責任；不法侵害他人之身體、健康、名譽、自由、信用、隱
    私、貞操，或不法侵害其他人格法益而情節重大者，被害人
    雖非財產上之損害，亦得請求賠償相當之金額；前開規定，
    於不法侵害他人基於父、母、子、女或配偶關係之身分法益
    而情節重大者，準用之，民法第184條第1項後段、第185條
    第1項前段、第195條第1項前段、第3項分別定有明文。又婚
    姻係以夫妻之共同生活為其目的，配偶應互相協力保持其共
    同生活之圓滿安全及幸福，而夫妻互守誠實，係為確保其共
    同生活之圓滿安全及幸福之必要條件，故應解為配偶因婚姻
    契約而互負誠實之義務，配偶之一方行為不誠實，破壞共同
    生活之圓滿安全及幸福者，即為違反因婚姻契約之義務而侵
    害他方之權利。是侵害配偶權之行為，並不以通姦行為為限
    ，倘夫妻任一方與他人間存有逾越結交普通朋友等一般社交
    行為之不正常往來，其行為已逾社會一般通念所能容忍之範
    圍，已達破壞婚姻共同生活之圓滿安全及幸福之程度，即足
    當之，倘其情節重大，違反忠誠義務之一方及該他人即應依
    上開規定，負非財產上即精神慰撫金之損害賠償責任，先予
    敘明。
  ㈡原告主張：被告於109年3月10日發生性行為之情，固為被告
    所否認，然依原告提出其與丙○○間於109年7月27日之Line對
    話內容，可知，觀諸原告提出其與丙○○間之Line對話紀錄：
    ⒈丙○○：「我知道我現在說什麼都改變不了」、「但我還是
    得坦承」。原告：「我只想知道」、「你為什麼可以這樣對
    我啊」、「我是因為工作忽略你」。丙○○：「真的對不起」
    。原告：「妳用跟人家上床報復我嗎」。丙○○：「沒有。我
    真的不是這樣想的」。原告：「那？兩次」。丙○○：「第一
    次喝酒」、「後來第二次七月」。原告：「我沒發現，現在
    我還是蒙在鼓底吧」。…丙○○：「我說了，我真的一時糊塗
    」、「真的」、「我到後面才醒」。原告：「兩次才醒」。
    丙○○：「嗯…」、「抱歉」。原告：「四個月才醒」、「妳
    真的以為我不會離開妳嗎」。丙○○：「我知道你會離開」、
    「我知道」。…原告：「原來不只一次」。丙○○：「兩次」
    。原告：「嗯嗯」、「真棒」、「好爽哦」。丙○○：「……」
    、「嗯嗯」。…原告：「沒問還以為只有一次」。丙○○：「
    兩次」。原告：「為啥妳還可以說愛我」、「還說一時糊塗
    。丙○○：「我說了，我真的一時糊塗」、「真的」、「我到
    後面才醒」。…。丙○○：「我説3/10那天」、「我跟peggy住
    」、「後來郭（即乙○○）問我在哪」、「他心情也不好」、
    「要來找我」。原告：「所以呢」。丙○○：「後該他就帶酒
    來」。原告：「嗯」、「7/3呢」。丙○○：「第二次就是7/3
    」、「7/3看房子那天」。原告：「開房？」。丙○○：「對
    」。…原告：「所以不只一次」。丙○○：「兩次」。原告：
    「7/3上床？」、「第一次幾月」。丙○○：「嗯嗯」。原告
    ：「第一次喝醉？」、「第二次呢」、「還是」。丙○○：「
    第一次3/10」。原告：「第一次就直接約了」、「？」。丙
    ○○：「沒有」、「我說3/10那天」、「我跟Peggy住」、「
    後來郭問我在哪」、「他心情也不好」等語（見本院卷第22
    1至233頁），而上開Line對話內容之真正亦為被告所不爭執
    （見本院卷第316頁），則上開Line對話內容，已足認丙○○
    於兩造離婚後之109年7月27日，於Line對話中向原告坦承曾
    與乙○○發生性行為兩次，一次係在109年3月10日，第二次係
    在109年7月3日，衡諸常情，斯時丙○○既已與原告離婚，自
    無就此為虛偽陳述之必要，是丙○○斯時於Line對話所為陳述
    自堪採信。至乙○○雖辯稱：上開Line對話係丙○○陷害伊而虛
    構云云，然乙○○並未舉證說明其與丙○○間有何仇恨以致丙○○
    要誣陷其之必要，所辯自無可採。再依原告提出其與丙○○於
    110年9月30日、同年月29日對話內容，丙○○稱：「那為啥乙
    ○○說我只要出庭我也會完蛋」、…「可是我如果被反告就不
    是證人了」、…「可以不要傳喚我嗎」、「我對話紀錄都給
    你了」…「抱歉了」、「我不會到」、「我寧願罰鍰」、「
    我問兩三個律師，那些律師都說我只要當證人就完了」、…
    「如果到時候他老婆告我的話」、…「如果到時候我被反告
    」。原告：「就說你非自願」。丙○○：「我就反告強姦」。
    …原告：「你們有想過我的感受？」、「兩個人在做愛的時
    候有想過？」等語（見本院卷第245、247、251、255、257
    頁）；另觀諸原告提出丙○○將其與乙○○間之Line對話內容截
    圖傳予原告之對話內容，可知乙○○稱：「聖聰（即原告）知
    道我們有發生關係？然後還知道什麼」。丙○○：「發生關係
    就很嚴重了」。乙○○：「知道喔~~」等語（見本院卷第271
    頁），而上開Line對話內容之真正亦為被告所不爭執（見本
    院卷第316頁），綜上可知於本院審理之初，原告尚未追加
    丙○○為被告前，向本院聲請傳喚丙○○為證人，而丙○○因而向
    原告陳述其到庭作證，恐致自己遭丁惠芳提起提出侵害配偶
    權之訴訟，而託原告向原告委任之訴訟代理人詢問，是否可
    向乙○○提出強姦告訴，又丙○○提出其與乙○○之上開對話紀錄
    ，足見乙○○詢問丙○○有關原告是否知道丙○○與其發生性行為
    ，在在足徵乙○○與丙○○於109年3月10日確有發生性行為。是
    被告辯稱其二人並未發生性行為，顯與事證不符，自無可採
  ㈢乙○○雖辯稱：伊於109年3月10日並不知丙○○是否已婚云云。
    然查，依香港商世界健身事業有限公司三重分公司函覆：「
    丙○○參加會員時，有提供身分證影本，承辦業務為乙○○」等
    情，有該公司111年4月18日世字第11141803912號函暨附件
    健身會員申請表及丙○○身分證正反面影本佐卷可參（見本院
    卷第327至333頁），可見乙○○為丙○○申請辦理上開健身房會
    員之業務，且丙○○辦理健身房會員時，有提供其身分證予乙
    ○○影印，並佐以乙○○與丙○○為高中同班同學，雙方顯係舊識
    ，且乙○○事後亦曾以Line詢問丙○○有關原告是否知悉其二人
    發生關係（詳見前述㈡），衡諸常情，苟乙○○不知丙○○之配
    偶為原告，又何需特別於Line詢問原告是否知情，在在足徵
    乙○○於109年3月10日於丙○○發生性行為時，確實知悉丙○○為
    有配偶之人無疑，其上開所辯，無非推卸之語，難以採信。
  ㈣綜上，被告於原告與丙○○婚姻關係存續中之109年3月10日發
    生性行為，業已超越一般社會通念與有配偶之人所能忍受之
    社交關係，顯已破壞原告與丙○○間婚姻共同生活之圓滿安全
    及幸福，自屬不法侵害原告基於配偶關係所生之身分法益，
    且情節確屬重大，原告依民法第184條第1項後段、第185條
    第1項前段、第195條第3項準用第1項前段規定，請求被告連
    帶賠償非財產上之損害賠償，洵屬有據。
  ㈤按慰撫金之賠償，其核給之標準固與財產上損害之計算不同
    ，然非不可斟酌雙方身分、資力與加害程度，及其他各種情
    形核定相當之數額（最高法院51年度台上字第223號裁判意
    旨可資參照）。本院審酌原告與丙○○於108年10月16日結婚
    ，嗣於109年5月11日協議離婚，兩造於本院所自陳之學經歷
    及收入分別為：原告為莊敬高職畢業，現任從事手機配件店
    員，底薪3萬元、年收入約40萬元、名下有新北市房屋、尚
    有800多萬元貸款；丙○○華夏科技大學肄業，目前於手機配
    件店擔任店員，月薪不到3萬元、名下無不動產、尚有學貸
    未清償；乙○○目前從事健身房業務，平均月薪4萬元等情（
    見本院卷第355頁、第103頁）；並兼衡兩造名下所得、財產
    狀況（見本院限閱卷所附之稅務電子閘門資料），以及被告
    共同侵害原告配偶權之情節及方式等一切情狀，認原告請求
    被告連帶給付精神慰撫金100萬元容屬過高，應以20萬元為
    適當，逾此金額之請求，不應准許。
四、綜上所述，原告依民法第184條第1項前段、第185條第1項前
    段、第195條第3項準用第1項前段規定，請求被告連帶給付2
    0萬元，及自追加起訴狀送達丙○○之翌日即111年1月3日起至
    清償日止，按年息百分之5計算之利息，為有理由，應予准
    許；逾此範圍之請求，為無理由，應予駁回。本件原告勝訴
    部分，所命被告給付之金額未逾50萬元，應依職權宣告假執
    行，原告雖陳明願供擔保聲請宣告假執行，僅係促請法院上
    開職權宣告之發動，本院就此部分不另為准駁之諭知。再被
    告陳明願供擔保免為假執行之宣告，核無不合，爰酌定相當
    金額後准許之。至原告敗訴部分，其假執行之聲請因訴之駁
    回而失所附麗，併予駁回。
五、本件事證已臻明確，兩造其餘之攻擊或防禦方法及未經援用
    之證據，經本院斟酌後，認為均不足以影響本判決之結果，
    自無逐一詳予論駁之必要，併此敘明。
六、訴訟費用負擔之依據：民事訴訟法第79條、第85條第2項。
中　　華　　民　　國　　111 　年　　5 　　月　　31  　日
                  民事第五庭  法　官  鄧雅心
以上正本係照原本作成。
如對本判決上訴，須於判決送達後20日內向本院提出上訴狀。如
委任律師提起上訴者，應一併繳納上訴審裁判費。
中　　華　　民　　國　　111 　年　　5 　　月　　31　　日
                              書記官　賴峻權